臺灣高等法院刑事判決　　　　　　　　　　　　　九十一年度交上訴字第一四號
　　上　訴　人
　　即　被　告　甲○○
　　選任辯護人　解家源
右上訴人因公共危險案件，不服臺灣臺北地方法院八十九年度交易字第三六四號，中
華民國九十一年四月二十二日第一審判決（起訴案號：臺灣臺北地方法院檢察署八十
九年度偵字第一六一四二號）提起上訴，本院判決如左：
    主  文
原判決撤銷。
甲○○駕駛動力交通工具肇事，致人受傷而逃逸，處有期徒刑肆月，如易科罰金，以
參佰元折算壹日。
    事  實
一、甲○○曾有傷害、妨害公務等前科（未構成累犯），於民國八十九年六月二日晚
    上七時二十五分許，駕駛車號ＥＢ─一三六號營業小客車（動力交通工具），沿
    臺北市○○區○○路由南往北方向，於三民路一三八號前由路邊起步駛入車道時
    ，未注意讓行進中之車輛優先通行，致該營業小客車之左前車門不慎擦撞由乙○○騎乘沿同方向後方行駛至上揭處所之車號ＡＩＺ─八五七號重型機車，造成乙○○右手肘三乘三公分之擦撞傷（傷害部分未據告訴）而肇事，甲○○駕駛動力
    交通工具肇事，致乙○○受傷後，卻未停車協助處理傷患，反而繼續行駛，並在
    肇事地點下一個路口即三民路與富錦街口迴轉而加速逃逸離去，嗣經乙○○及後
    載配偶丙○○共同記下上開營業小客車車號後，報警循線查獲。
二、案經臺北市政府警察局松山分局報告臺灣臺北地方法院檢察署檢察官偵查起訴。
    理  由
一、訊據上訴人即被告甲○○矢口否認右揭犯行，辯稱：伊當時不知道有發生車禍，
    所以才迴轉將車開走，並沒有逃逸的意思云云。
二、經查：
  (一)右揭事實，業據被害人乙○○迭於交通事故談話紀錄、警訊、偵查、原審及本院
    訊問時指訴綦詳，其於交通談話紀錄中指稱：伊騎車沿臺北市○○路由南往北方
    向行駛於外側車道，直行至肇事地點時，有一部車號ＥＢ─一三六號計程車由路
    邊停車，突然轉出來，迫使伊由外側車道行駛至內側車道，該計程車左前車門撞
    及伊右前車頭而肇事，致伊左手肘擦傷，肇事後該計程車未停車並在下一個路口
    即三民路與富錦街口迴轉而加速逃逸離去，伊記下肇事車輛之車型為福特汽車、
    顏色為黃色、車號為ＥＢ─一三六號以及該車之車頂燈為長青車行等語（見偵查
    卷第十二頁、第十三頁）；於警訊時指稱：伊於八十九年六月二日十九時二十五
    分許騎乘車號ＡＩＺ─八五七號重型機車，行經臺北市○○路一三八號前，突遭
    車號ＥＢ─一三六號營業小客車擦撞，該營業小客車駕駛人肇事後逃逸，經警方
    通知ＥＢ─一三六號營業小客車駕駛人甲○○至警局供伊指認，伊確定甲○○即
    為駕駛ＥＢ─一三六號營業小客車撞傷伊逃逸之人等語（見偵查卷第九頁正反面
    ）；於偵查時指稱：八十九年六月二日十九時二十五分許，在臺北市○○路一三
    八號前伊騎乘車號ＡＩＺ─八五七號重型機車沿台北市○○路由南往北方向行駛
    ，突然被告駕駛ＥＢ─一三六號營業小客車從路邊衝出來，被告車子左側擦撞到
    伊手肘，左輪胎壓過伊腳，被告撞到伊時曾回頭看一下，伊太太也有看到，伊有
    招手叫被告停車，被告卻不回應往前繼續行駛，剛好前面交叉路口紅燈，被告就
    違規闖紅燈迴轉，並看了伊一下，就將車開走，伊及伊太太在警局作筆錄時看到
    被告，一眼就認出是肇事者；與伊發生事故之人就是被告沒錯，肇事車輛就是Ｅ
    Ｂ─一三六號營業小客車等語（見偵查卷第二十六頁正反面、第三十一頁）；於
    原審訊問時指稱：本件車禍事故當時伊是沿臺北市○○路由南往北方向行駛，被
    告是從路邊禁止停車處起步偏左衝出來撞到伊，被告起步的車速很快，伊有聽到
    重踩油門引擎轉速的聲音，伊煞車不及，被告撞到伊右側車身，伊幾乎要跌倒，
    被告車子左側撞到伊右手肘，左側輪胎也壓到伊右腳，被告有停一下（三民路、
    富錦街口亮紅燈）左轉偏頭查看，伊和伊太太丙○○有招手並呼叫被告停車，被
    告見右側機車慢車道有空隙，就駕車自該空隙違規闖紅燈迴轉往三民路南向行駛
    逃逸，被告迴轉時，我們仍向他揮手叫他停車，被告仍然不理，看了一下就走了
    ，被告絕對知道有肇事等語（見原審卷第十九頁、第二十頁）；於本院九十一年
    七月二十二日訊問時證稱：當時伊騎摩托車，被告車速很快，要切到快車道時，
    擦撞到伊右手肘，並壓到伊右腳，當時伊有招手要被告停車，但被告沒有停下來
    就走了，當時伊太太丙○○有幫伊記下被告車號為ＥＢ─一三六號，才到派出所
    報案等語，核與證人即被害人乙○○之妻丙○○於原審訊問時證稱：伊先生乙○○騎機車載伊和小孩，在臺北市○○路靠近民權東路的地方被被告開車撞到，當
    時被告的車一直靠過來，伊先生乙○○的手擦撞到被告的車門，擦撞後被告有迴
    車，當時伊有記車號，是計程車等語之情節相符，並有道路交通事故調查報告表
    、交通事故談話記錄表、道路交通事故補充資料表、長庚紀念醫院診斷證明書附
    卷可稽（見偵查卷第十一頁至第十三頁、第三頁），而被害人乙○○所指訴肇事
    車輛之車型為福特汽車、顏色為黃色、車號為ＥＢ－一三六號以及該車之車頂燈
    為長青車行等資料，核與警察事後所拍攝之被告所駕駛營業小客車照片兩幀（見
    偵查卷第十五頁）相符，而被告於原審訊問時亦供稱：伊都是開這部計程車，是
    伊個人在開，絕不會有第二個人開這部車，肇事地點那個地區伊經常在跑等語（
    見原審卷第六十九頁、第七十頁），而且案發時天氣晴，該處所係市區道路、夜
    間有照明、路面乾燥、無障礙、視距良好，依上開情形，被害人乙○○殊無誤認
    之可能，參以被害人乙○○與被告互不相識，與被告素無仇隙，被害人乙○○殊
    無憑空捏造事實而故意設詞誣陷被告之理？復參酌該營業小客車撞擊位置，乃在
    駕駛座之左前車門，距駕駛人位置相當近，倘有發生擦撞情事，被告當無不知之
    理？足認被告顯然知悉肇事，且於被害人夫妻之喊叫下仍執意駕車趁隙迴轉逃逸
    ，事證明確。
  (二)被告雖辯稱：事發後，伊營業小客車根本無擦撞痕跡等語。然車禍事故之發生，
    不一定是由強大之碰撞始能肇事，如係汽車駕駛人未保持兩車併行之安全間隔之
    輕微碰撞，亦能造成機車騎士倒地受傷之結果。又被害人乃右手肘被上開車號營
    業小客車左前車門擦撞，按該車車門係鋼板製品，而所擦撞的是人體手肘部位，
    自然無法對車門有所損傷，何況，本件之案發日期係八十九年六月二日，而被告
    是在八十九年六月二十二日接獲警方通知後始到案說明，已經過二十日之久，被
    告之車況或外觀，亦已不復肇事當時之狀況可比擬，因此自不得以被告所駕駛之
    營業小客車事後外觀作為認定有無肇事之基礎。
  (三)再被告復辯稱：不知道被害人乙○○有受傷云云。惟衡諸常情，交通事故中機車
    與汽車發生擦撞，機車騎士身上輕者多會有擦挫傷，重者則有骨折、撕裂傷、腦
    震盪之傷害發生，又如係機車騎士自行滑倒或者並未受傷，則大多數民眾當不致
    報警處理，然本件被害人確實因被告之肇事受有傷害，隨即自行報警處理，且被
    害人之傷勢亦已載明於警製交通事故補充資料表（右手肘誤載為左手肘）及偵訊
    筆錄，被害人亦提出長庚紀念醫院之診斷證明書一紙附卷足憑。雖被害人所提之
    診斷證明書日期為八十九年六月十九日，惟此仍為被告車禍肇事所造成被害人之
    傷害結果，就一般民眾之法律認知而言，並無須即時驗傷之概念，一般民眾認為
    只要身上的傷勢是加害人所造成的，且已經前往派出所報案即足，況本件被害人
    並未對被告之過失傷害犯行提出傷害之告訴，事後因警察告知需補提驗傷單，用
    以完成案件移送之手續，被害人乙○○才前往驗傷，其當無造假誣陷被告之必要
    。至被害人乙○○雖於交通事故補充資料表及警訊時指稱：被告肇事造成伊右小
    腿擦傷云云，惟此與卷附之長庚紀念醫院之診斷證明書所載傷勢不符，況被害人
    乙○○於本院九十一年七月二十二日訊問時證稱：伊右手肘被被告計程車左側車
    門擦傷，另外被告車子左後輪壓過伊右腳鞋子邊緣，伊右小腿被被告計程車左側
    車門擦到，但沒有流血，也沒有瘀血，右小腿沒有受傷，只留下被被告車子擦過
    的痕跡等語，是被告駕駛動力交通工具肇事，僅造成被害人乙○○右手肘三乘三
    公分之擦撞傷。
  (四)按肇事逃逸者，涉案人多於肇事後，因不欲負責，始另行起意而駕車逃逸，故被
  告於到案後以否認犯行者居多，鮮有警察循線查獲後，被告即坦承犯行。又肇事
    逃逸案件之破案，乃靠被害人之指認或目擊證人或被害人之記憶提供車號線索，
    供警察追查車籍資料及車主或者使用人，而使涉案人到案說明。本件被告到案後
    雖空言以：不知有肇事，且無主觀犯意等語置辯。然查，主觀之犯意乃存在於人
    之內心，因此僅能從客觀存在之事實判斷其主觀犯意之所在，依據前開所述，被
    告明知其已肇事，卻未停車協助處理傷患反而在肇事地點前一個路口即台北市○○路與富錦街口違規闖紅燈迴轉而加速逃逸離去，以避免因等候紅燈之際，車號
    遭被害人記下，至於被告之肇事逃逸之路線如何，是否與常理相符，與本件之構
    成要件不生影響。
  綜上所述，被告有駕駛動力交通工具肇事，致人受傷而逃逸之故意，所辯顯係事後
  卸責之詞，不足採信。本件罪證明確，被告犯行洵堪認定，應依法論科。
三、被告甲○○所為，係犯刑法第一百八十五條之四駕駛動力交通工具肇事，致人受
    傷而逃逸之罪。查被告犯罪後，刑法第四十一條已於九十年一月十日修正，並於
    同年一月十二日生效，該條第一項前段規定，犯最重本刑五年以下有期徒刑之罪
    ，而受六個月以下有期徒刑或拘役之宣告，因身體、教育、職業、家庭或其他正
    當事由，執行顯有困難者，得以一元（銀元）以上三元（銀元）以下折算一日，
    易科罰金。比較新舊法之結果，以新法有利於被告，依刑法第二條第一項前段之
    規定，自應適用新法。
四、原審認被告罪證明確，予以論罪科刑，固非無見。惟查被告駕駛動力交通工具肇
    事，僅造成被害人乙○○右手肘三乘三公分之擦撞傷，原判決認被害人乙○○尚
    受有右小腿擦傷等情，核與事實不符，自有未洽。被告上訴意旨猶執前詞否認犯
    罪，而指摘原判決不當，固不足取，惟原判決既有上開可議之處，自應由本院將
    原判決撤銷改判。查被告因一時疏忽肇事，且被害人僅手肘擦傷，其肇事後逃逸
    ，固屬非是，但衡其犯罪情節，尚屬輕微，足堪憫恕，本院認量處法定低度之刑
    ，猶嫌過重，爰依刑法第五十九條之規定減輕其刑，並審酌被告之品行、犯罪所
    生之危害、犯罪後之態度等一切情狀，量處如主文第二項所示之刑，並諭知易科
    罰金之折算標準。
據上論斷，應依刑事訴訟法第三百六十九條第一項前段、第三百六十四條、第二百九
十九條第一項前段，刑法第一百八十五條之四、第二條第一項前段、第五十九條、第
四十一條第一項前段，罰金罰鍰提高標準條例第二條，判決如主文。
本案經檢察官劉斐玲到庭執行職務。
中      華      民      國    九十一    年      八      月     十四     日
                              臺灣高等法院刑事第十五庭
                                  審判長法  官  房  阿  生
                                        法  官  蔡  光  治
                                        法  官  雷  元  結
右正本證明與原本無異。
如不服本判決應於收受送達後十日內向本院提出上訴書狀，其未敘述上訴之理由者並
得於提起上訴後十日內向本院補提理由書（均須按他造當事人之人數附繕本）。
                                        書記官  黃  德  煌
中      華      民      國    九十一    年      八      月     十四     日
附錄：本判決論罪科刑法條全文
刑法第一百八十五條之四
駕駛動力交通工具肇事，致人死傷而逃逸者，處六月以上五年以下有期徒刑。
